【裁判字號】    99,審附民,422
【裁判日期】    991222
【裁判案由】    傷害等
【裁判全文】
臺灣高雄地方法院刑事附帶民事訴訟裁定
原      告  李瑞英
            林慈維
            吳麗珠
被      告  何金樹
上列原告因被告傷害等案件（99年度審易字第4025號），經原告
提起附帶民事訴訟，請求損害賠償，本院於民國99年12月1 日言
詞辯論終結，判決如下：
    主  文
被告應給付原告李瑞英新台幣貳萬壹仟陸佰壹拾元，及自民國九
十九年十月二十日起至清償日止，按週年利率百分之五計算之利
息。
被告應給付原告林慈維新台幣貳萬壹仟陸佰陸拾元，及自民國九
十九年十月二十日起至清償日止，按週年利率百分之五計算之利
息。
被告應給付原告吳麗珠新台幣貳萬元，及自民國九十九年十月二
十日起至清償日止，按週年利率百分之五計算之利息。
原告其餘之訴駁回。
本判決第一項至第三項得假執行。
    事實及理由
一、原告起訴主張：被告何金樹於民國99年1 月16日15時許，與
    友人在高雄縣田寮鄉○○路2 之1 號月珠土雞城用餐，因用
    餐完畢欲賒帳遭拒後心生不滿，竟基於傷害之犯意，徒手毆
    打店內服務生李瑞英，致李瑞英受有右臉頰上端挫擦傷1.2
    乘0.8 公分、合併皮下血腫3 乘3 公分、右眼瞼外側挫傷
    0.5 乘0.5 公分之傷害，該店廚師林慈維聽聞後到場勸解，
    何金樹亦基於傷害之犯意，手持塑膠製打火機毆打林慈維，
    致林慈維受有右前胸挫擦傷三道合併表皮出血10乘1 公分、
    右手食指中端擦傷0.4 乘1 公分、左手大拇指挫傷之傷害。
    何金樹心猶未甘，基於恐嚇之犯意，拿行動電話打給不詳人
    士稱：其在土雞城被欺負，找人過來幫忙處理等語，使在場
    之林慈維、吳麗珠聽聞後心生畏懼。李瑞英因而前往高雄縣
    長佑醫院就診，支出醫療費共計新台幣（下同）1,610 元，
    及精神上受有痛苦，請求賠償精神慰撫金198,390 元；林慈
    維因而前往高雄縣長佑醫院就診，支出醫療費共計1,660 元
    ，及精神上受有痛苦，請求賠償精神慰撫金198,340 元；吳
    麗珠因而精神上受有痛苦，請求賠償精神慰撫金30萬元等語
    。並聲明：（一）被告應給付原告李瑞英20萬元及自起訴狀
    繕本送達翌日起至清償日止按年息百分之5 計算之利息；（
    二）被告應給付原告林慈維20萬元及自起訴狀繕本送達翌日
    起至清償日止按年息百分之5 計算之利息；（三）被告應給
    付原告吳麗珠30萬元及自起訴狀繕本送達翌日起至清償日止
    按年息百分之5 計算之利息；（四）願供擔保請准宣告假執
    行。
二、被告則以：我願意賠償原告李瑞英、林慈維的醫藥費支出，
    但本件也不是多嚴重的事情，他們請求的精神慰撫金太多，
    不合理，我只願意一個人賠5,000 元等語，資為抗辯。
三、按附帶民事訴訟之判決，應以刑事訴訟判決所認定之事實為
    據，刑事訴訟法第500 條前段定有明文。本件原告主張之侵
    權行為事實，業據本院以99年度審易字第4025號刑事案件認
    定屬實，並對被告為科刑判決在案，本件原告主張之事實自
    堪信為真實。
四、次按因故意或過失不法侵害他人之權利者，負損害賠償責任
    ；不法侵害他人之身體或健康者，對於被害人因此喪失或減
    少勞動能力或增加生活上之需要時，應負損害賠償責任；不
    法侵害他人之身體、健康、名譽、自由、信用、隱私、貞操
    ，或不法侵害其他人格法益而情節重大者，被害人雖非財產
    上之損害，亦得請求賠償相當之金額。其名譽被侵害者，並
    得請求回復名譽之適當處分，民法第184 條第1 項、第193
    條第1 項、第195 條第1 項分別定有明文。原告主張被告侵
    權行為既經認定，已如前述，則原告請求被告賠償各項金額
    ，是否應予准許，分述如次：
（一）醫療費用部分：
      原告李瑞英請求為1,610 元，並提出醫療費用明細收據1
      紙（附民卷第5 頁）為證；原告林慈維請求為1,660 元，
      並提出醫療費用明細收據2 紙（附民卷第4 頁），均為被
      告所不爭執，自應准許。
（二）精神慰撫金部分：
      查被告於前揭時間、地點，出手毆打傷害原告李瑞英、林
      慈維身體，顯已不法侵害其等之身體健康，被告並以拿行
      動電話打給不詳人士稱：其在土雞城被欺負，找人過來幫
      忙處理等語之方式，恐嚇林慈維、吳麗珠，使其等人格權
      遭遇侵害，精神上受有痛苦，揆諸前揭法律之規定，原告
      3 人自得分別請求被告賠償精神上之損害。爰審酌：被告
      居住於月珠土雞城附近，平日亦時常前往消費，卻僅因酒
      後賒帳不成，反起意毆打店員李瑞英、廚師林慈維，並進
      而恐嚇林慈維、吳麗珠，使李瑞英因而受有極大之驚嚇，
      一回想到當時的狀況，就會忍不住想哭，並於本院開庭表
      達意見時，無法控制情緒而落淚；林慈維並因而對於平日
      上班會經過被告住處，或被告經過月珠土雞城時，心生畏
      懼，擔心再有類似情節發生；吳麗珠身為月珠土雞城之負
      責人，於本案發生後，對於前往消費之客人均擔心對再有
      同樣情節發生，且若是被告前往消費，其餘客人就會離開
      等情，可見被告之行為對原告3 人所生之損害本即非輕，
      再參以原告李瑞英為國中肄業，已婚，現離婚獨居，為月
      珠土雞城之員工，每日薪資300 元，為家中主要經濟收入
      來源，98年間合計領得2 萬餘元之存款利息及股利，並分
      別有投資仁寶電腦工業股份有限公司、國泰金融控股股份
      有限公司、金寶電子工業股份有限公司、中聯信託投資股
      份有限公司、長谷生活科技股份有限公司2,000 元、150
      元、2,930 元、5,130 元，此外即無其他財產；原告林慈
      維為高職畢業，現為月珠土雞城之廚師，家中有母親及2
      個妹妹，家中主要經濟來源係母親之收入，98年間查無所
      得、投資及房地產；原告吳麗珠為國中畢業，已婚，現離
      婚單親扶養3 個小孩，大女兒是重度智障，小女兒為高一
      ，以開設土雞城維生，每月收支打平，為家中主要經濟來
      源，98年間無薪資及利息所得，名下有座落於高雄縣阿蓮
      鄉，面積為109.9 平方公尺之房屋1 棟、座落於阿蓮鄉○
      ○段，面積為16.33 平方公尺之土地2 筆、國瑞汽車、20
      06年出廠、1.4CC 、LINCOLN 、1988年出廠、3.8CC 之自
      用小汽車共2 台，並有投資寶來證券股份有限公司18,410
      元；被告何金樹為國中畢業，已婚，現離婚單親扶養3 個
      小孩，一個國小一年級、一個17歲一中度智障之女兒、一
      個剛退伍，被告平日以鐵工維生，但工作不固定，每月平
      均收入約1 萬元，母親已年邁，家中經濟負擔均由其負擔
      ，於98年間無薪資所得，名下有坐落於高雄縣田寮鄉，面
      積131.1 平方公尺之房屋1 棟、坐落於田寮鄉○○段，面
      積分別為404.23、196.5 、960 、15128.5 、4883.5平方
      公尺之田賦共5 筆、福特六合、1989年出廠、1.3CC 、中
      華、1994年出廠、2. 4CC之自用小汽車共2 台等情，業據
      兩造陳明在卷，並有卷附稅務電子閘門財產所得調件明細
      表各1 份（附民卷第23-29 頁）可考，並考量被告犯後均
      未主動關心原告李瑞英、林慈維之傷勢，亦未與其等洽談
      和解，及衡酌原告李瑞英所受傷勢為右臉頰上端挫擦傷1.
      2 ×0.8 公分、合併皮下血腫3 ×3 公分、右眼瞼外側挫
      傷0.5 ×0.5 公分；原告林慈維所受傷勢為右前胸挫擦傷
      三道合併表皮出血10×1 公分、右手食指中端擦傷0.4 ×
      0.4 公分、左手大拇指挫傷、兩造之身分、地位、經濟狀
      況、侵權行為情節之輕重，認原告3 人請求非財產上之損
      害賠償，顯屬過高，應均酌減為2 萬元，較為妥適，逾此
      數額之請求，即屬無據。
（三）綜上，原告李瑞英上開得請求賠償之金額合計為21,610元
      （計算式：醫療費用1,610 元＋精神慰撫金20,000元＝21
      ,610元）；原告林慈維上開得請求賠償之金額合計為21,6
      60元（計算式：醫療費用1,660 元＋精神慰撫金20,000元
      ＝21,610元）；原告吳麗珠上開得請求賠償之金額為20,0
      00元。
五、綜上所述，原告李瑞英因被告傷害之行為，依侵權行為之法
    律關係，訴請被告賠償原告21,610元，及自附帶民事訴訟起
    訴狀繕本送達翌日即99年10月20日（此有送達證書1 紙，附
    民卷第14頁附卷可稽）起至清償日止，按法定利率年息5 ％
    計算利息，洵屬正當，應予准許；逾此部分金額之請求，則
    無理由，應予駁回；原告林慈維因被告傷害之恐嚇之行為，
    依侵權行為之法律關係，訴請被告賠償原告21,660元，及自
    附帶民事訴訟起訴狀繕本送達翌日即99年10月20日（此有送
    達證書1 紙，附民卷第14頁附卷可稽）起至清償日止，按法
    定利率年息5 ％計算利息，洵屬正當，應予准許；逾此部分
    金額之請求，則無理由，應予駁回；原告吳麗珠因被告恐嚇
    之行為，依侵權行為之法律關係，訴請被告賠償原告2 萬元
    ，及自附帶民事訴訟起訴狀繕本送達翌日即99年10月20日（
    此有送達證書1 紙，附民卷第14頁附卷可稽）起至清償日止
    ，按法定利率年息5 ％計算利息，洵屬正當，應予准許；逾
    此部分金額之請求，則無理由，應予駁回。
六、原告3 人雖均陳明願供擔保請准宣告假執行，惟就原告勝訴
    部分，因所命給付金額未逾50萬元，依刑事訴訟法第491 條
    第10款準用民事訴訟法第389 條第1 項第5 款規定，法院應
    依職權宣告假執行，故原告聲請供擔保假執行，僅係促請法
    院注意依職權宣告假執行，附此敘明。至原告敗訴部分，其
    訴既經駁回，其假執行之聲請亦失所附麗，應併予駁回。
七、據上論結，本件原告之訴一部為有理由，一部為無理由，依
    刑事訴訟法第502 條、第491 條第10款，民事訴訟法第389
    條第1 項第5 款，判決如主文。
八、本件事證已臻明確，兩造其餘之攻擊、防禦方法，核與判決
    結果不生影響，爰無庸一一論述，併此敘明。
據上論結，本件原告之訴一部為有理由，一部為無理由，依刑事
訴訟法第502 條、第491 條第10款，民事訴訟法第389 條第1 項
第5 款，判決如主文。
中    華    民    國    99    年    12    月    22    日
                刑事第十庭  法  官  楊珮瑛
以上正本證明與原本無異。
如不服本判決應於收受送達後10日內向本院提出上訴書狀，並應
敘述具體理由；如未敘述上訴理由者，應於上訴期間屆滿後20日
內向本院補提理由書（均須按他造當事人之人數附繕本）「切勿
逕送上級法院」。
中    華    民    國    99    年    12    月    22    日
                             書記官 陳莉庭

司法院資訊處製作；財團法人民間司法改革基金會備份。
